【裁判字號】    97,消債更,417
【裁判日期】    971127
【裁判案由】    聲請更生程序
【裁判全文】
臺灣高雄地方法院民事裁定           97年度消債更字第417號
聲  請  人  甲○○
代  理  人  徐豐益律師
上列當事人因消費者債務清理事件聲請更生，本院裁定如下：
    主  文
聲請人甲○○自民國九十七年十一月二十七日下午四時起開始更
生程序。
命司法事務官進行本件更生程序。
保全處分之聲請駁回。
    理  由
一、本件聲請意旨略以：聲請人有不能清償債務情事，於95年12
    月13日依中華民國銀行公會會員辦理消費金融案件無擔保債
    務協商機制與債權金融機構成立協商，就聲請人積欠之信用
    卡、現金卡及信用貸款等債務合計新臺幣（下同）2,495,31
    2元，與債權金融機構達成合計132期、週年利率 2％之分期
    還款協議，約定聲請人自民國96年1月起，每月共應償還21,
    076元予各債權人。惟聲請人現每月工作收入僅為28,000 元
    ，於扣除支付自己與父母及 2名子女之每月必要開銷91,595
    元、房屋貸 款5,000元，尚須支付未參與協商之中華銀行信
    用卡5,070元、日盛銀行信貸3,500元，已不敷清償上開分期
    款。是聲請人顯有不可歸責之事由，致履行顯有重大困難，
    且其無擔保或無優先權之債務總額未逾 1,200萬元，復未經
    法院裁定開始清算程序或宣告破產，爰聲請准予裁定更生等
    語。
二、按「債務人不能清償債務或有不能清償之虞者，得依消費者
    債務清理條例所定更生或清算程序，清理其債務。」「債務
    人無擔保或無優先權之債務總額未逾1200萬元者，於法院裁
    定開始清算程序或宣告破產前，得向法院聲請更生。」「法
    院開始更生程序之裁定，應載明其年、月、日、時，並即時
    發生效力。」「法院裁定開始更生或清算程序後，得命司法
    事務官進行更生或清算程序，必要時得選任律師、會計師或
    其他適當之自然人或法人一人為監督人或管理人。」消費者
    債務清理條例第3條、第42條第1項、第45條第1項及第16 條
    第 1項分別定有明文。次按於消費者債務清理條例施行前，
    債務人依金融主管機關協調成立之中華民國銀行公會會員，
    辦理消費金融案件無擔保債務協商機制與金融機構成立之協
    商，準用同條例第151條第5項之規定，即債務人與金融機構
    協商成立者，不得聲請更生或清算，但因不可歸責於己之事
    由，致履行顯有重大困難者，不在此限。消費者債務清理條
    例第151條第5項、第6項亦分別定有明文。
三、聲請人主張其於95年12月13日，與債權人依據中華民國銀行
    公會會員辦理消費金融案件無擔保債務協商機制，就其積欠
    之上開債務，達成每月應償還21,076元之分期還款協議等情
    ，業據聲請人提出協議書、無擔保債務還款計劃各 1份（本
    院卷第81、82頁）附卷可憑。則依前揭條文之規定，自應有
    不可歸責於聲請人之事由，致履行顯有重大困難之情形存在
    ，始得向法院聲請更生或清算。
四、經查，聲請人現每月工作收入僅為28,000元等語，業據其提
    出薪資證明細為證（本院卷第85至90頁），經核大致相符，
    堪信為實。另聲請人雖主張自己與父母及 2名子女之每月必
    要開銷91,595元、房屋貸款5,000元，尚須支付未參與協商
    之中華銀行信用卡5,070元、日盛銀行信貸3,500元云云，惟
    本院認聲請人既已揹負巨額負債，其生活費之標準即應予以
    壓縮至最低標準，始符公允。按依內政部所公告97年度高雄
    市低收入戶最低生活費用每人每月為10,991元，而上開公告
    係內政部依據社會救助法第 4條規定所制訂之標準，應屬可
    採。從而，於計算聲請人之每月基本生活費用即應以上開之
    10,991元為宜。而聲請人父母之扶養義務人有 4人，聲請人
    僅需負擔2,748 元之扶養費。至房屋貸款及給付未參與協商
    之中華銀行信用卡款項、日盛銀行信貸款項部分，業據其提
    出銀行存摺及契約書為證，則堪信為真實。是以聲請人目前
    之每月工作收入28,000元，於扣除基本生活費用10,991元、
    聲請人父母、2 名子女之扶養費後，已不足以支付上開分期
    款。本院斟酌聲請人在工作收入扣除基本需求之費用後，仍
    不足以支付每月分期款之情形下，衡情自無法苛求聲請人放
    棄每月基本生活需求，在其無法獲得溫飽之狀況下，將每月
    工作收入先用以還債，是聲請人主張其履行上揭分期還款協
    議顯有重大困難，且係不可歸責聲請人等語，應屬可採。此
    外，本件聲請人復無消費者債務清理條例第 6條第3項、第8
    條或第46條各款所定駁回更生聲請之事由存在。從而，本件
    聲請人聲請更生，為有理由，應予准許，並依上開規定命司
    法事務官進行本件更生程序。
五、又本件更生聲請業經准許，已無保全處分必要，爰裁定如主
    文第三項所示。
六、依消費者債務清理條例第11條第1項、第45條第1項、第16條
    第1項，裁定如主文。
中    華    民    國    97    年    11    月    27    日
                  民事鳳山分庭  法      官  吳文婷
上為正本係照原本作成。
本件不得抗告。
本裁定已於97年11月27日下午4時公告。
中    華    民    國    97    年    11    月    27    日
                                書  記  官  林仕興


司法院資訊處製作；財團法人民間司法改革基金會備份。
